【裁判字號】    97,訴,2586
【裁判日期】    971231
【裁判案由】    返還不當得利
【裁判全文】
臺灣臺中地方法院民事判決  97年度訴字第2586號
原      告  甲○○
訴訟代理人  陳益軒律師
複代理人    黃柏霖律師
被      告  麗登佳人企業有限公司
兼法定代理  丁○○
人
上列當事人間返還不當得利等事件，本院於97年12月19日言詞辯
論終結，判決如下：
    主    文
被告應連帶給付原告新臺幣壹佰貳拾柒萬零壹佰貳拾陸元整，及
自民國九十七年六月一日起至清償日止，按年息百分之五計算之
利息。
原告其餘之訴駁回。
訴訟費用新台幣壹萬肆仟零陸拾捌元由被告連帶負擔二十五分之
二十四，餘由原告負擔。
本判決第一項，於原告以新台幣肆拾肆萬元供擔保後，得假執行
。
原告其餘假執行聲請駁回。
    事實及理由
壹、原告方面
一、原告起訴主張：緣原告與被告麗登佳人企業有限公司 (下稱
    被告公司)於民國93年間簽立美容服務消費契約，由原告支
    付新台幣 (下同)2,162,820 元，約定原告自93年10月31日
    起至96年9月18日止，得於被告公司所屬店面接受美容服務
    。詎97年4月間原告接獲被告公司員工口頭告知，被告公司
    將結束營業，原告乃與被告公司達成終止系爭美容服務消費
    合約，對於未消費之美容服務課程金額1,315,512元，被告
    丁○○並承諾願與被告公司連帶負清償責任，約定於97年5
    月31日前清償完畢，爰依不當得利及和解契約之法律關係提
    起本訴等語。
二、對被告抗辯之陳述：
    關於使用期限的部分並非強制規定，也無失權效，何況兩造
    事後另外再為協議，已視為另有新訂立和解契約，被告丁○
    ○本人也親自在場同意明細的金額。被告丁○○辯稱以公司
    負責人身分跟原告協商，既然被告公司都已經結束營業了，
    當然是以個人身分來負責對原告的義務。依被告所述支付律
    動儀是在協商之前，唯兩造既然已經協商出最後之金額，被
    告應以最後協商之金額負責。
三、並聲明：被告應連帶給付原告1,315,512元及自97年6月1日
    起至清償日止按年息5%計算之利息，並願供擔保准為假執行
    宣告。
貳、被告則以：原告是93、94年消費的課戶，依原告與被告公司
    契約約定，必須在一年內使用完畢，96年部分沒有使用，被
    告公司應該要負責的，96年之前則不負責。又原證一原告96
    年7月31日、96年9月18日這二次的收入，確實有進入公司的
    帳，原告確實沒有消費，至於其他的課程，按照收款單上背
    面的說明應該在一年內使用完畢，但到底有無使用完畢我也
    不清楚。原告目前是在證人丙○○負責的店消費，所以消費
    明細以證人丙○○所述為主。原告請求的金額，是證人丙○
    ○跟原告協商的，所以我不清楚正確的金額，在協商的過程
    中，有先支付原告壹台律動儀，原告沒有扣除，當時證人丙
    ○○有在場。原告起訴狀所載的請求金額，被告丁○○係以
    公司負責人身分協商的，不是以個人身分跟原告談的，也沒
    有與被告公司責連帶保證責任等語，資為抗辯。並聲明：原
    告之訴駁回。
參、得心證之理由
一、原告主張，伊與被告公司於93年間簽立美容服務消費服務契
    約，由原告支付2, 162,820元，約定原告自93年10月31日起
    至96年9月18日止，原告得於被告公司所屬各分店接受美容
    服務。詎97年4月間原告接獲被告公司員工口頭告知，被告
    公司將結束營業，原告乃與被告公司達成終止系爭美容服務
    消費合約，對於未消費之美容服務課程金額1,315,512元，
    被告公司承諾負清償責任，並約定於97年5月31日前清償完
    畢之事實，除被告公司對於未消費之美容服務課程數額為不
    知之陳述，並主張以證人丙○○證言為主，餘不為爭執，原
    告此部分主張，堪信為真實。原告又主張，被告丁○○就上
    揭未消費之美容課程，承諾願與被告公司負連帶責任，為被
    告所否認，並以前揭情詞置辯。經查，有關原告未消費之美
    容服務課程金額，證人丙○○到庭證述，原告提出原證五未
    消費課程，是我傳真給原告的，是被告丁○○託我把公司結
    束營業後核對所有客戶未上完的課程及產品統計出價格。計
    算時有被告丁○○、原告、證人乙○○在場，當時被告丁○
    ○並承諾金替被告公司負責原告在被告公司剩餘金額所有課
    程，原告甲○○後來作藍海奢白特療組合作四次的課程，即
    已經做了四堂課程，每次的費用是按照該項目總金額除以35
    堂計算，還有拿二瓶魚子深機活化眼霜，單價每組6250元，
    由未做完課程總金額去抵扣 (97年11月19日筆錄參照)，審
    酌證人係被告公司店長，又為原告簽約或協商未消費美容服
    務部分之店長，未消費明細亦為其所統計出來，所為證言自
    屬可信。是以，堪認被告丁○○保證原告課程不用擔心，其
    會負責到底，衡諸一般人經驗，縱被告公司不願負責，法律
    上被告公司亦應負清償責任，被告丁○○此種會負責到底之
    說法，在被告公司業已結束營業時，其真意當為願與被告公
    司負連帶清償責任，被告辯稱係以公司負責人身分所為承諾
    ，尚無可採。次查，被告辯稱於協商時，業已支付原告乙台
    律動儀，原證5明細計算時，該律動儀金額未予扣除，為原
    告所否認，被告復未能舉證證明，難認真實。又查，被告辯
    稱被告公司僅就96年以後未完課程負責，因依約定所有服務
    應於一年內完成等語，原告則以兩造間就系爭美容服務協商
    ，性質上係和解契約，則被告所為應於一年內消費完畢，應
    認被告公司業已就此爭執讓步等語，參酌證人丙○○證言，
    其製作原證五明細，既經被告丁○○授權，而協商時被告丁
    ○○復在場，就上揭原證5明細不為反對意見，依民法第737
    條規定，應認被告公司業已就超過一年以上未消費美容服務
    課程為讓步不為主張，被告此部分抗辯，難認可採。末查，
    原告未消費美容服務課程，於協商後，原告既曾作藍海奢白
    特療組合作四次的課程及拿二瓶魚子深機活化眼霜 ( 單價
    每組6250元)，被告公司既已部分清償，應予扣除，是以原
    告得請求金額為1,270,126元 (計算式：0000000-【藍海奢
    白特療組合35次總價287750÷35】×4-6250×2=0000000)。
二、按債權人基於債之關係，得向債務人請求給付。給付有確定
    期限者，債務人自期限屆滿時起，負遲延責任。應付利息之
    債務，其利率未經約定，亦無法律可據者，週年利率為百分
    之5。民法第199條第1項、229條第1項、第203條分別定有明
    文。次按稱保證者，謂當事人約定，一方於他方之債務人不
    履行債務時，由其代負履行責任之契約，同法第739條亦有
    明文。保證債務之所謂連帶，係指保證人與主債務人負同一
    債務，對於債權人各負全部給付之責任者而言，此就民法第
    272條第1項規定連帶債務之文義參照觀之甚明（最高法院45
    年台上字第1426號判例可資參照）。本件原告與被告公司間
    既就前揭未消費美容服務債務合意約定於97年5月31日前清
    償，核屬有確定期限之債務，被告公司自97年6月1日起應負
    遲延責任。從而，原告依和解契約及連帶保證債務法律關係
    ，請求被告連帶給付如主文第一項所示本金、利息，為有理
    由，應予准許，逾此範圍之請求，為無理由，應予駁回。本
    件既准原告上揭部分請求，其餘未准許部分，被告公司既已
    提供消費服務，難認有何不當得利可言，其依不當得利法律
    關係請求，亦無理由。
三、本件原告勝訴部分，原告陳明願供擔保，聲請宣告假執行，
    核無不合，爰酌定相當擔保金額准許之。至被告敗訴部分，
    其假執行聲請失所依據，併予駁回。
肆、訴訟費用之負擔及假執行之依據：民事訴訟法79條、第85
    條第2項，第390條第2項。
中    華    民    國    97    年    12    月    31    日
                  民事第一庭    法  官  陳學德
正本係照原本作成。
如對本判決上訴，須於判決送達後20日內向本院提出上訴狀。
中    華    民    國    97    年    12    月    31    日
                                書記官  劉家瑜


司法院資訊處製作；財團法人民間司法改革基金會備份。
